【裁判字號】    90,易,572
【裁判日期】    900702
【裁判案由】    商標法
【裁判全文】
臺灣板橋地方法院刑事判決                            九十年度易字第五七二號
    公  訴  人  臺灣板橋地方法院檢察署檢察官
    被      告  甲○○
    選任辯護人  楊雅棠
右列被告因違反商標法案件，經檢察官提起公訴（八十七年度偵字第一九六三八號）
，本院判決如左：
    主  文
甲○○無罪。
    理  由
一、公訴意旨略以：被告甲○○為設於台北縣五股鄉○○路二二五巷三號方宇興業有
    限公司（下稱方宇公司）之負責人，明知六輝及圖（如附件所示，下稱系爭註冊
    商標）業經六鉅國際股份有限公司（下稱六鉅公司）向經濟部中央標準局（現改
    制為智慧財產局）取得商標註冊（註冊號數為第二五六四六六號，專用權期間自
    民國七十三年九月一日起延展至九十三年四月三十日止，指定使用於商標法施行
    細則第二十七條第九十三類門窗滑車等商品上）；詎被告甲○○竟意圖欺騙他人
    ，並基於概括犯意，自八十七年五月間某日起，連續在方宇公司所生產之滑輪商
    品中使用近似於上開六輝及圖註冊商標之圖樣；嗣至八十七年九月四日十七時十
    分許，在上開工廠內，為警持搜索票查獲，並扣得ＭＢＣ１１３６Ａ大滑輪一百
    二十箱（每箱二百個）、ＭＢＣ１２０１小滑輪一百十五箱（每箱五百個），案
    經六鉅公司訴請台北縣警察局蘆洲分局移送台灣板橋地方法院檢察署檢察官提起
    公訴，因認被告甲○○係犯商標法第六十二條第一款之罪嫌。
二、按犯罪事實應依證據認定之，無證據不得推定其犯罪事實；又不能證明被告犯罪
    ，應諭知無罪之判決。刑事訴訟法第一百五十四條、第三百零一條第一項分別定
    有明文。本件公訴人以被告涉犯前揭罪名，無非係以告訴人方宇公司之指訴、如
    附件所示之中華民國商標註冊證、扣案之上開大滑輪一百二十箱及小滑輪一百十
    五箱，為其主要論據。訊據被告甲○○堅決否認有違反商標法犯行，並辯稱：伊
    係於扣案之上開滑輪使用「MBC」英文字母，並非使用系爭註冊商標，系爭註冊
    商標，並非外文文字，而該圖形甚為抽象，如勉強予以拆解，可解為Nbc、Noc、
    Mcc或Moc，實難解為Mbc，此由經濟部智慧財產局網站資料，有將如附件所示之
    商標圖形解為MOC或NOC之情形，可資證明，以政府專業主管機關尚無法確切將該
    圖形解為Mbc，豈能苛求一般民眾？等語。
三、經查：如附件所示之系爭註冊商標，係七十三年三月十九日由六鉅公司申請，以
    註冊號數第二五六四六六號為商標註冊，專用期間自七十三年九月一日起至八十
    三年四月三十日止，嗣經核准延展專用期間自八十三年五月一日起至九十三年四
    月三十日止，有經濟部中央標準局商標公報節本及中華民國商標註冊證影本各一
    份附卷可稽。又被告係方宇公司之負責人，扣案之上開大滑輪一百二十箱及小滑
    輪一百十五箱係方宇公司於八十七年六、七月間製造生產等情，亦經被告自承在
    卷，並有搜索扣押筆錄及上開扣案之大、小滑輪各二個可資佐證。又扣案之上開
    大、小滑輛，打印有橫式由左自右之英文大寫字母「MBC」，三個字母分開而不
    相連，且大小一致，與一般電腦打字之字體相同，大滑輪之另一側則打印由左自
    右橫寫之「SIR-LOTEE」英文字樣，亦經本院當庭勘驗明確，有本院九十年六月
    十二日審判筆錄一份在卷可憑。因此，本件被告有無違反商標法第六十二條第一
    款之犯行，應以其製作扣案上開大、小滑輪上打印之「MBC」英文字母圖樣，有
    無侵害告訴人有商標專用權之系爭註冊商標圖樣而定。
四、按商標之作用，乃在表彰商標專用權人所生產、製造、加工、揀選、批售或經紀
    商品之來源，使一般購買者認識該商標之商品，並藉以區別該商品之來源及其品
    質信譽，並使商標專用權人得因其商標商品，而在同一商品市場上建立其品牌之
    優越性而獲致應有之利潤，間接促使商標專用權人願投入更多經費與人力從事研
    究發展，因之商標法第六十二條第一款之罰則，乃係對於侵害他人商標專用權之
    行為，所為之處罰規定，依該條款之規定係以：意圖欺騙他人，於同一商品或類
    似商品，使用相同或近似於他人註冊商標之圖樣者，為其犯罪構成要件；易言之
    ，行為人主觀上必須具有欺騙他人之不法意圖，而其客觀上則必須於同一或類似
    商品，使用「相同」或「近似」於他人註冊商標之圖樣者，始足該當。而條文所
    稱「相同」商標，係指與他人註冊商標完全相同，並無疑義，而所稱「近似」則
    以所使用之商標，足使一般人對該商品之來源與信譽發生混淆者，始足當之，至
    是否構成「近似」，應異時異地通體觀察，不得僅以對照比較為判斷之標準，故
    縱令兩商標對照比較，能見異同，然隔離觀察其總體或主要部分，如不足以引起
    混同誤認之虞者，即非屬近似。
五、本件系爭註冊商標係如附件所示由六輝及圖組合而成，而被告所製作之上開大、
    小滑輪係以橫式由左自右打印英文大寫字母「MBC」，並無「六輝」之中文字體
    ，故二者一望即可辨別，顯非「相同」之商標圖樣，應無疑義。至是否達於「近
    似」之程度？觀之告訴人之系爭註冊商標，係以「六輝」之中文字與相連且大小
    不一之三個美術、抽象造形英文字母（如附件所示）組合而成，該中文「六輝」
    字體大，英文部分字體則相對較小，且該英文字母因相連且大小不一，又以美術
    、抽象造形方式表現，故外觀上難以辨認係MBC三個英文字母，反而較易理解為
    Moc，或理解為Nbc，即使經濟部智慧財產局網站資料，亦將系爭註冊商標之英文
    部分刊載為MOC，有該局電腦網站查詢資料列印表一紙附卷可考，而扣案之上開
    大、小滑輛上係以橫式打印由左自右之英文大寫字母「MBC」，三個字母分開而
    不相連，且大小一致，與一般電腦打字之字體相同，外觀上類似商品之編號，與
    告訴人六鉅公司取得商標專用權之系爭註冊商標顯不相同，如異時異地通體觀察
    ，實不足使一般人消費者對該商品之來源有與告訴人六鉅公司同一商品之系爭註
    冊商標相混淆誤認，故被告甲○○於方宇公司製造之大、小滑輛上打印之「MBC
    」英文字母與告訴人六鉅公司享有商標專用權之系爭註冊商標，應非「近似」。
六、綜上所述，本件被告甲○○於方宇公司製造之大、小滑輛上打印之「MBC」英文
    字母，與告訴人六鉅公司享有商標專用權之系爭註冊商標既不相同亦不近似，自
    不構成商標法六十二條第一款之犯罪，此外查無其他積極證據，足資證明被告甲
    ○○有公訴人所指犯行，依首開法律規定，自應諭知被告無罪之判決。
據上論斷，應依刑事訴訟法第三百零一條第一項，判決如主文。
本案經檢察官李吉祥到庭執行職務。
中    華    民    國     九十     年       六       月      二十六      日
                                      臺灣板橋地方法院刑事第三庭
                                          法  官  樊  季  康
右正本證明與原本無異。
如不服本判決，應於判決送達後十日內，向本院提出上訴狀。
                                          書記官  馬  秀  芳
中    華    民    國     九十     年       七       月      四          日


司法院資訊處製作；財團法人民間司法改革基金會備份。
